---
title: "Lecture4. Візуалізація даних"
author: "Олексій Ігнатенко"
date: "September 28, 2019"
output: ioslides_presentation
---
```{r setup, include=FALSE,eval=FALSE}
knitr::opts_chunk$set(echo = TRUE)
```

## Принципи візуалізації даних і попереднього аналізу

Набір пакетів tidyverse

```{r}
library(tidyverse)
```

## Набір даних про машини

```{r}
str(mpg)
head(mpg)
```

## Попередня візуалізація

```{r}
ggplot(data = mpg) + geom_point(mapping = aes(x = displ, y = hwy))
```

## Було б цікаво візуалізувати типи машин і інші параметри

```{r}
ggplot(data = mpg) + geom_point(mapping = aes(x = displ, y = hwy, color = class)) 
```

```{r}
ggplot(data = mpg) + geom_point(mapping = aes(x = displ, y = hwy, color = class)) + 
  theme_light()
```

## Ще можливості 

```{r}
ggplot(data = mpg) +
geom_point(mapping = aes(x = displ, y = hwy, alpha = class))
```

## І ще 

```{r}
ggplot(data = mpg) +
geom_point(mapping = aes(x = displ, y = hwy, shape = class))
```

## Завдання. Що не так з цим кодом?

```{r}
ggplot(data = mpg) +
geom_point(
mapping = aes(x = displ, y = hwy, color = "blue")
)
```

## Загальний шаблон

ggplot(data = <DATA>) +
<GEOM_FUNCTION>(mapping = aes(<MAPPINGS>))

Пакет дозволяє створювати графіки пошарово (і ви можете гнучко керувати процесом ан кожному етапі)
Всі графіки складаються з

* Даних
* Шарів
* Естетики (які змінні використовувати)
* Координатної системи
* Фасеток
* Теми

## Завдання для розігріву.

В даному датасеті дані американські 
  - cty city miles per gallon
  - hwy highway miles per gallon
  
Як перевести галони і милі в кілометри і літри? За допомогою dplyr!

## Відповідь

```{r}
mpg2 <- mpg %>%
  mutate(cty2 = cty * 1.609344 / 3.78541178, 
         hwy2 = hwy * 1.609344 / 3.78541178)
  
```


## Приклад фасеток

```{r}
ggplot(mpg2, aes(displ, hwy2)) +
geom_point() +
facet_wrap(~class)
```


## Найбільш вживані геоми

* geom_smooth() додає регресію (заданого порядку) і додає його стандартну похибку
* geom_boxplot() створює box-and-whisker графік для візуалізації статистичних параметрів
* geom_histogram() та geom_freqpoly() показує розподіл неперервних змінних
*  geom_bar() показує розподіл категоріальних змінних 
* geom_path() та geom_line() з'єднують лініями точки. Лінії можуть йти лише з ліва на право, а шляхи як завгодно. 

Давайте спробуємо зробити по графіку кожного типу.

## Регресія

```{r}
ggplot(data = mpg2,aes(displ, hwy2)) + 
  geom_smooth() + 
  geom_point()
```

## Є багато різних можливостей 

```{r}
ggplot(mpg2, aes(displ, hwy2)) +
geom_point() +
geom_smooth(span = 0.2)
```

## Лінійна регресія

```{r}
ggplot(mpg2, aes(displ, hwy2)) +
geom_point() +
geom_smooth(method = "lm")
```

## 

```{r}
ggplot(data = mpg) +
geom_smooth(mapping = aes(x = displ, y = hwy,linetype = drv))
```

## Boxplot

```{r}
ggplot(data = mpg2,aes(drv, hwy2)) + 
  geom_boxplot()
```


## Інші приклади 

```{r,eval=FALSE}
ggplot(mpg, aes(drv, hwy)) + geom_jitter()
ggplot(mpg, aes(drv, hwy)) + geom_boxplot()
ggplot(mpg, aes(drv, hwy)) + geom_violin()
```

## Гістограма

```{r}
ggplot(mpg, aes(hwy)) + geom_histogram()
```

## Стовпчикова діаграма

```{r}
ggplot(mpg, aes(manufacturer)) +
geom_bar()
```

## Всі геоми 1

1. **geom_abline** alpha, color, fill, linetype, size

2.  **geom_area** x, ymax (ymin fix to 0) alpha, color, fill, linetype, size

3. **geom_bar** x alpha, color, fill, linetype, size,
weight

4. **geom_boxplot** lower, middle, upper, ymax, ymin x, alpha, color, fill, linetype, shape,
size, weight

5. **geom_density** x, y alpha, color, fill, linetype, size, weight

6. **geom_dotplot** x, y alpha, color, fill

7. **geom_histogram** x alpha, color, fill, linetype, size, weight

8. **geom_hline** alpha, color, linetype, size

## Всі геоми 2

9. **geom_jitter** x, y alpha, color, fill, shape, size

10. **geom_line** x, y alpha, color, linetype, size

11. **geom_point** x, y alpha, color, fill, shape, size

12. **geom_ribbon** x, ymax, ymin alpha, color, fill, linetype, size

13. **geom_smooth** x, y alpha, color, fill, linetype, size, weight

14. **geom_text** label, x, y alpha, angle, color, family, fontface, hjust, lineheight, size, vjust

## Приклад цікавої неочевидної візуалізації

```{r,echo=FALSE}
presidential <- subset(presidential, start > economics$date[1])

ggplot(economics) +
  geom_rect(
    aes(xmin = start, xmax = end, fill = party),
    ymin = -Inf, ymax = Inf, alpha = 0.2,
    data = presidential
            ) +
geom_vline(
  aes(xintercept = as.numeric(start)),
      data = presidential,
      colour = "grey50", alpha = 0.5
          ) +
geom_text(
  aes(x = start, y = 2500, label = name),
      data = presidential,
      size = 3, vjust = 0, hjust = 0, nudge_x = 50
        ) +
geom_line(aes(date, unemploy)) +
scale_fill_manual(values = c("blue", "red")) + 
xlab("Date") + 
ylab("Unemplyment rate")  
```


## Призначення шарів

1. Для відображення даних. В кожному графіку є як мінімум один шар (інакше буде помилка)

2. Для відображення статистичних характеристик даних. Іноді ми отримуємо додаткову інформацію накладаючи результати моделей на той самий графік.  

3. Для додавання метаданих: контексту, анотацій, посилань. Метадані можуть бути у вигляді підписаних або виділених окремих точок або класів даних. 

## Для розуміння структури пакету пройдемось по граматиці 


```{r,eval=FALSE}
ggplot(mpg, aes(displ, hwy, colour = cyl)) +
geom_point()
ggplot(mpg, aes(displ, hwy, colour = factor(cyl))) +
geom_point()
```

## Більш складний приклад

```{r}
ggplot(mpg, aes(displ, hwy)) +
geom_point() +
geom_smooth() +
facet_wrap(~year)
```


## Будуємо графік шар за шаром

```{r}
p <- ggplot(mpg, aes(displ, hwy))
p
```


## Додамо геом - точки

```{r}
p + geom_point()
```

## Geom_point() це скорочення функції layer()

```{r}
p + layer(
        mapping = NULL,
        data = NULL,
        geom = "point", 
        stat = "identity", 
        position = "identity"
          )
```

## Головні елементи кожного шару

* mapping: відображення, множина естетик, визначена функцією aes().
* data: дані, які можуть  переписати початковий датасет графіка. 
* geom: назва геометричного об'єкту, який використовується для прорисовки кожного виміру. Геом може мати додаткові аргументи.  
* stat: назва статистичного перетворення даних. Результат зображається на графіку. 
* position: розташування, використовується для роботи з об'єктами, які накладаються.

## Додамо вручну регресію

```{r}
mod <- loess(hwy ~ displ, data = mpg)
grid <- data_frame(displ = seq(min(mpg$displ), max(mpg$displ), length = 50))
grid$hwy <- predict(mod, newdata = grid)
grid
```

## Далі відкинемо занадто далекі точки

```{r}
std_resid <- resid(mod) / mod$s
outlier <- filter(mpg, abs(std_resid) > 2)
outlier
```

## Тепер додамо лінію на графік
```{r}
ggplot(mpg, aes(displ, hwy)) +
geom_point() +
geom_line(data = grid, colour = "blue", size = 1.5) +
geom_text(data = outlier, aes(label = model))
```


## Також можливо визначити датасет для кожного шару окремо

```{r}
ggplot(mapping = aes(displ, hwy)) +
geom_point(data = mpg) +
geom_line(data = grid) +
geom_text(data = outlier, aes(label = model))
```

## Завдання.

```{r,echo=FALSE}
class <- mpg %>%
group_by(class) %>%
summarise(n = n(), hwy = mean(hwy))

ggplot(mpg,aes(class,hwy) ) + 
  geom_jitter(aes(class,hwy),width = 0.1) + 
  geom_point(data = class,aes(x = class, y= hwy,size = n),color = "red")

```



## Можна використовувати функції dplyr

```{r}
ggplot(data = mpg, mapping = aes(x = displ, y = hwy)) +
geom_point(mapping = aes(color = class)) +
geom_smooth(
            data = filter(mpg, class == "subcompact"),
            se = FALSE
            )
```

## Статистичні перетворення

```{r}
ggplot(data = mpg) +
geom_bar(mapping = aes(x = manufacturer))
```

## Створення нової змінної

```{r}
ggplot(data = mpg) +
stat_count(mapping = aes(x = manufacturer))
```

## Навіщо? Більша гнучкість, можна. наприклад, перевантажувати операції за замовчуванням

```{r}
ggplot(data = mpg) +
geom_bar(
mapping = aes(x = manufacturer, y = ..prop.., group = 2)
)
```

## Зі статистичними перетвореннями можливостей ще більше

```{r}
ggplot(data = mpg) +
stat_summary(
            mapping = aes(x = manufacturer, y = displ),
            fun.ymin = min,
            fun.ymax = max,
            fun.y = median,
            alpha = 0.5
              ) + 
stat_summary(
            mapping = aes(x = manufacturer, y = displ),
            fun.ymin = min,
            fun.ymax = max,
            fun.y = mean,
            color = "red",
            alpha = 0.7
              )  

```


## Налаштування позиції.

```{r}
ggplot(data = mpg) +
geom_bar(mapping = aes(x = class, color = class))
```

## Як тільки ми додамо іншу змінну

```{r}
ggplot(data = mpg) +
geom_bar(mapping = aes(x = drv, fill = class))
```


## Це стакінг - тобто складання.

Якщо ми не хочемо такого, треба вказати це явно

```{r}
ggplot(data = mpg) +
geom_bar(mapping = aes(x = drv, fill = class), alpha = 1/5, position = "identity")
```

## Це стакінг - тобто складання.

Якщо ми не хочемо такого, треба вказати це явно

```{r}
ggplot(data = mpg) +
geom_bar(mapping = aes(x = drv, fill = class), position = "fill")
```

## Це стакінг - тобто складання.

Якщо ми не хочемо такого, треба вказати це явно

```{r}
ggplot(data = mpg) +
geom_bar(mapping = aes(x = drv, fill = class), position = "dodge")
```

## Трансформації координат

```{r}
ggplot(data = mpg, mapping = aes(x = class, y = hwy)) +
geom_boxplot()
```
## Трансформації координат

```{r}
ggplot(data = mpg, mapping = aes(x = class, y = hwy)) +
geom_boxplot() +
coord_flip()
```

## Розмір пропорційний кількості 

```{r}
ggplot(mpg, aes(cty, hwy)) + geom_count(col="tomato", show.legend=F)
```

## Країни світу

```{r}
library(maps)
library(ggplot2)

world_map <- map_data("world2")
ggplot(world_map, aes(x=long, y=lat, group=group, fill=region)) +
  geom_polygon(colour="black") + 
  scale_fill_brewer(palette="Set2")
```

## Азія

```{r}
east_asia <- map_data("world", region=c("Japan", "China", "North Korea",
"South Korea"))
ggplot(east_asia, aes(x=long, y=lat, group=group, fill=region)) +
geom_polygon(colour="black") +
scale_fill_brewer(palette="Set2")
```

## Україна

```{r}
east_europe <- map_data("world", region=c("Ukraine", "Poland", "Moldova", "Romania"))
ggplot(east_europe, aes(x=long, y=lat, group=group, fill=region)) +
geom_polygon(colour="black") +
coord_quickmap()
```

## Перехід в полярні координати

```{r}
bar <- ggplot(data = diamonds) +
geom_bar(
mapping = aes(x = cut, fill = cut),
show.legend = FALSE,
width = 1
) +
theme(aspect.ratio = 1) +
labs(x = NULL, y = NULL)
bar + coord_flip()
```
## Перехід

```{r}
bar + coord_polar()
```

## Невеликий адд-он

```{r}
library(gtrendsR)
t <- gtrends("НАУКМА", geo = "UA")
str(t)
```
## Графік

```{r}
s <- t$interest_over_time
ggplot(s,aes(date,hits)) + geom_line()
```


