---
title: "Lecture 7. Titanic case. Logistic regression"
author: "Олексій Ігнатенко"
date: "November 3, 2019"
output:
  ioslides_presentation:
    smaller: no
    widescreen: yes
  beamer_presentation: default
  slidy_presentation: default
---

```{r setup, include=FALSE}
knitr::opts_chunk$set(echo = TRUE)
library(ggplot2)
```

## Titanic dataset і його аналіз

Завантажимо датасет

```{r}
train <- read.csv("Titanic/train.csv", stringsAsFactors = FALSE)
test <- read.csv("Titanic/titanic_test.csv", stringsAsFactors = FALSE)
```

## Дані, що вони показують

```{r}
str(train)
```

## Отже почнемо

Підключимо tidyverse

```{r}
library(tidyverse)
```

## Давайте проглянемо датасет

Швидко перевірити відсутні дані можна так:

```{r}
colSums(is.na(train)|train=='')
```

## Завдання:

Вивести наступні характеристики:

1. Відсоток чоловіків і жінок.
2. Відсоток пасажирів кожного класу.
3. Відсоток виживших взагалі і за статтю.
4. Таблицю, де є чоловіки і жінки та клас - на перетині відсоток виживших.

## Тестова вибірка

```{r}
str(test)
```

## Перше наближення і його точність

```{r}
get_prediction_evalvation <- function(pred){
  percent <- test %>% 
    count(test$Survived== pred)
  names(percent) <- c("cond","n")
  return(percent$n[percent$cond == TRUE]/nrow(test))
}
```

## Перевіримо

```{r}
pred <- rep(0, nrow(test))
get_prediction_evalvation(pred)
pred <- rep(1, nrow(test))
get_prediction_evalvation(pred)
```

## Заповнення відсутніх даних

```{r}
filter(train, is.na(Fare)==TRUE|Fare=='')
```
## Розподіл вартості проїзду пасажирів третього класу з Саусгемптона

```{r,echo=FALSE}
ggplot(filter(train, Pclass==3 & Embarked=="S"), aes(Fare)) +                       
  geom_density(fill="blue", alpha=0.5) +
  geom_vline(aes(xintercept=median(Fare, na.rm=T)), colour='darkblue', linetype='dashed', size=2) +
  geom_vline(aes(xintercept=mean(Fare, na.rm=T)), colour='red', linetype='dashed', size=2) +
  ggtitle("Розподіл вартості проїзду пасажирів третього класу з Саусгемптона") +
  theme_bw() +
  theme(plot.title = element_text(hjust = 0.5))
```

## Додамо пропущене значення

```{r}
train$Fare[is.na(train$Fare)==TRUE] = median(filter(train, Pclass==3 & Embarked=="S")$Fare, na.rm=TRUE)
filter(train, is.na(Fare)==TRUE|Fare=='')
```

## Пропущені дані з місця посадки

```{r}
filter(train, is.na(Embarked)==TRUE|Embarked=='')
```

## Подивимось ймовірність місця посадки пасажирів першого класу

```{r}
table(filter(train, Pclass==1)$Embarked)
```

## 

```{r,echo=FALSE}
ggplot(filter(train, is.na(Embarked)==FALSE & Embarked!='' & Pclass==1), 
       aes(Embarked, Fare)) +     
  geom_boxplot(aes(colour = Embarked)) +
  geom_hline(aes(yintercept=80), colour='red', linetype='dashed', size=2) +
  ggtitle("Розподіл вартості проїзду пасажирів першого класу") +
  theme_bw() + 
  theme(plot.title = element_text(hjust = 0.5))
```

## Замінимо порт на С

```{r}
train$Embarked[train$Embarked==""] = "C"
colSums(is.na(train)|train=='')
```


## Вік

```{r,echo=FALSE}
ggplot(train,aes(Pclass,Age)) +                                                  
  geom_boxplot(aes(fill=factor(Pclass)),alpha=0.5) +
  ggtitle("Age distribution based on Pclass")
```

## Додамо генерацію віку в залежності від класу кабіни

```{r}
# Imputation of Age based on Pclass
impute.age <- function(age,class){
  vector <- age
  for (i in 1:length(age)){
    if (is.na(age[i])){
      if (class[i] == 1){
        vector[i] <- round(mean(filter(train,Pclass==1)$Age, na.rm=TRUE),0)
      }else if (class[i] == 2){
        vector[i] <- round(mean(filter(train,Pclass==2)$Age, na.rm=TRUE),0)
      }else{
        vector[i] <- round(mean(filter(train,Pclass==3)$Age, na.rm=TRUE),0)
      }
    }else{
      vector[i]<-age[i]
    }
  }
  return(vector)
}
```

## Додавання віку

```{r}
imputed.age <- impute.age(train$Age,train$Pclass)
train$Age <- imputed.age
```

## Вік після операції

```{r,echo=FALSE}
ggplot(train,aes(Pclass,Age)) +                                                  
  geom_boxplot(aes(fill=factor(Pclass)),alpha=0.5) +
  ggtitle("Розподіл віку в залежності від класу")
```

## Кабіна
```{r}
colSums(is.na(train)|train=='')
```

Дуже багато пропущених значень номеру каюти, тому не будемо генерувати.

## Feature engineering

Було б непогано виділити звернення? Можливо незаміжніх рятують краще за інших. А жінок рятують краще за чоловіків? 

```{r}
head(train$Name)
```

## Трохи роботі зі строками

```{r}
train$Title <- gsub("^.*, (.*?)\\..*$", "\\1", train$Name)
table(train$Sex, train$Title)
```
але їх тут дуже багато

## Зменшимо кількість

```{r}
train$Title[train$Title == 'Mlle' | train$Title == 'Ms'] <- 'Miss' 
train$Title[train$Title == 'Mme']  <- 'Mrs' 

Other <- c('Dona', 'Dr', 'Lady', 'the Countess','Capt', 
           'Col', 'Don', 'Jonkheer', 'Major', 'Rev', 'Sir')
train$Title[train$Title %in% Other]  <- 'Other'

table(train$Sex, train$Title)
```

## Розмір сім'ї

```{r}
FamilySize <- train$SibSp + train$Parch + 1

table(FamilySize)
```
Знов таки - багато категорій

## Три типи сім'ї

```{r}
train$FamilySize <- sapply(1:nrow(train), function(x) 
                          ifelse(FamilySize[x]==1, "Single", 
                          ifelse(FamilySize[x]>4, "Large", "Small")))

table(train$FamilySize)
```

## Аналіз даних

```{r}
train$Survived = factor(train$Survived)
train$Pclass = factor(train$Pclass)
train$Sex = factor(train$Sex)
train$Embarked = factor(train$Embarked)
train$Title = factor(train$Title)
train$FamilySize = factor(train$FamilySize, levels=c("Single","Small","Large"))

#Checking the structure of the data
str(train)
```

## Виживання за класом

```{r,echo=FALSE}
percent <- c("0%","5%","10%","15%","20%","25%","30%","35%","40%","45%","50%","55%","60%")
ggplot(filter(train, is.na(Survived)==FALSE), aes(Pclass, fill=Survived)) + 
  geom_bar(aes(y = (..count..)/sum(..count..)), alpha=0.9, position="dodge") +
  scale_fill_brewer(palette = "Dark2", direction = -1) +
  scale_y_continuous(labels=percent, breaks=seq(0,0.6,0.05)) +
  ylab("Percentage") + 
  ggtitle("Survival Rate based on Pclass") +
  theme_bw() +
  theme(plot.title = element_text(hjust = 0.5))
```

## Виживання 

```{r,echo=FALSE}
percent <- c("0%","5%","10%","15%","20%","25%","30%","35%","40%")
ggplot(filter(train, is.na(Survived)==FALSE), aes(Sex, fill=Survived)) + 
  geom_bar(aes(y = (..count..)/sum(..count..)), alpha=0.9) +
  facet_wrap(~Pclass) + 
  scale_fill_brewer(palette = "Dark2", direction = -1) +
  scale_y_continuous(labels=percent, breaks=seq(0,0.4,0.05)) +
  ylab("Percentage") + 
  ggtitle("Survival Rate based on Pclass and Sex") +
  theme_bw() +
  theme(plot.title = element_text(hjust = 0.5)) +
  theme(axis.text.x = element_text(angle = 90, hjust = 1))
```

## Мозаїкплот

```{r}
mosaicplot(~ Title + Survived, data=train, main='Survival Rate based on Title', shade=TRUE)
```

##

```{r,echo=FALSE}
percent <- c("0%","10%","20%","30%","40%","50%","60%","70%","80%","90%","100%")
ggplot(filter(train, is.na(Survived)==FALSE), aes(Title)) + 
  geom_bar(aes(fill=Survived), alpha=0.9, position="fill") +
  facet_wrap(~Pclass) + 
  scale_fill_brewer(palette="Set1") +
  scale_y_continuous(labels=percent, breaks=seq(0,1,0.1)) +
  ylab("Percentage") + 
  ggtitle("Survival Rate based on Pclass and Title") +
  theme_bw() +
  theme(plot.title = element_text(hjust = 0.5)) +
  theme(axis.text.x = element_text(angle = 90, hjust = 1))
```

## 

```{r}
mosaicplot(~ FamilySize + Survived, data=train, 
           main='Survival Rate based on FamilySize', shade=TRUE)
```

##

```{r,echo=FALSE}
ggplot(filter(train, is.na(Survived)==FALSE), aes(Title)) + 
  geom_bar(aes(fill=Survived), alpha=0.9, position="fill") +
  facet_wrap(~FamilySize) + 
  scale_fill_brewer(palette="Set1") +
  scale_y_continuous(labels=percent, breaks=seq(0,1,0.1)) +
  ylab("Percentage") + 
  ggtitle("Survival Rate based on FamilySize and Title") +
  theme_bw() +
  theme(plot.title = element_text(hjust = 0.5)) +
  theme(axis.text.x = element_text(angle = 90, hjust = 1))
```

## Sex-class model

```{r}
train$Survived <- as.numeric(train$Survived)
gender_model <- lm(Survived~Sex, data=train)

train$gender_model_pred <- round(predict(gender_model, train))
nrow(train[train$gender_model_pred==
             train$Survived,])/891

v <- round(predict(gender_model, test)) - 1
v
```

## Перевірка на тестовій вибірці

```{r}
fare_model <- lm(Survived~Fare, data=train)

train$fare_model_pred <- round(predict(fare_model, train))
nrow(train[train$fare_model_pred==
             train$Survived,])/891


```

## Перевіримо гіпотезу, що дітей і жінок рятували першими

```{r}
summary(train$Sex)
```

## Потрібні відсотки

```{r}
prop.table(table(train$Sex, train$Survived))
```


## Інший напрямок агрегування

```{r}
prop.table(table(train$Sex, train$Survived),1)
```

## Перевіримо на тестовій вибірці

```{r}
test$Survived_pred <- 0
test$Survived_pred[test$Sex == 'female'] <- 1
get_prediction_evalvation(test$Survived_pred)

```
Wow!

## Але звичайно тут маленька тестова вибірка. Давайте візьмемо більшу



## Додамо вік

```{r}
summary(train$Age)
```

## Змінна діти

```{r}
train$Child <- 0
train$Child[train$Age < 18] <- 1
```

## Модель

```{r}
aggregate(Survived ~ Child + Sex, data=train, FUN=sum)
```

## 

```{r}
aggregate(Survived ~ Child + Sex, data=train, FUN=length)
```

## Proportion

```{r}
train$Survived <- ifelse(train$Survived == 1, 0, 1)
aggregate(Survived ~ Child + Sex, data=train, FUN=function(x) {sum(x)/length(x)})
```

## Додамо в модель стать

```{r}
aggregate(Survived ~ Child + Sex, data=train, FUN=function(x) {sum(x)/length(x)})
```

## Додамо клас

```{r}
train$Fare2 <- '30+'
train$Fare2[train$Fare < 30 & train$Fare >= 20] <- '20-30'
train$Fare2[train$Fare < 20 & train$Fare >= 10] <- '10-20'
train$Fare2[train$Fare < 10] <- '<10'
```


## Тепер

```{r}
aggregate(Survived ~ Fare2 + Pclass + Sex, data=train, FUN=function(x) {sum(x)/length(x)})
```

## New prediction

```{r}
test$Survived <- 0
test$Survived[test$Sex == 'female'] <- 1
test$Survived[test$Sex == 'female' & test$Pclass == 3 & test$Fare >= 20] <- 0
```

