---
title: "Lecture5. Схема аналізу"
author: "Олексій Ігнатенко"
date: "October 5, 2019"
output:
  ioslides_presentation:
    widescreen: true
    smaller: false
---

```{r setup, include=FALSE}
knitr::opts_chunk$set(echo = TRUE)
library(ggplot2)
```

## Exploratory Data Analysis

Візьмемо дані з марафону ВізЕйр 2018 року. 

```{r}
library(readr)
maraphon <- read_delim("maraphon.csv",
                       delim=";",
                       col_names = c("Name","gender","id","year",
                                     "age_group","club","city","country",
                                     "place", "net_time", "gross_time"))
```

## Основні інструменти. Описова статистика


  - Mean - arithmetic average
  -  Median - middle value
  -  Mode - most frequent value
  -  Standard Deviation - variation around the mean
  -  Interquartile Range - range encompasses 50% of the values
  -  Kurtosis - peakedness of the data distribution
  -  Skewness - symmetry of the data distribution

## Основні інструменти. Графічні методи

  - Histogram - a bar plot where each bar represents the frequency of observations for a given range of values
  -  Density estimation - an estimation of the frequency distribution based on the sample data
  -  Quantile-quantile plot - a plot of the actual data values against a normal distribution
  -  Box plots - a visual representation of median, quartiles, symmetry, skewness, and outliers
  -  Scatter plots - a graphical display of one variable plotted on the x axis and another on the y axis
  -  Radial plots - plots formatted for the representation of circular data

## 1. Етап. Вивчення даних
```{r}
#Install if the package doesn't exist 
#install.packages('DataExplorer') 
library(DataExplorer)
```

## Характеристики датасету

```{r}
str(maraphon)
```

## Характеристики змінних. Стать

```{r, echo=TRUE,eval=TRUE}

maraphon$gender <- factor(maraphon$gender)
summary(maraphon$gender)

```

## Характеристики змінних. Рік народження.

```{r}
library(lubridate)
maraphon$year <- year(parse_date_time(maraphon$year,orders = "y"))
maraphon$age_group <- factor(maraphon$age_group)

```

## Характеристики змінних. Час - треба повозитись

```{r}
options(digits.secs=3)
maraphon$net_time <- gsub(",",".",maraphon$net_time)
maraphon$net_time <- strptime(maraphon$net_time, "%H:%M:%OS")
maraphon$gross_time <- gsub(",",".",maraphon$gross_time)
maraphon$gross_time <- strptime(maraphon$gross_time, "%H:%M:%OS")
```

## 
```{r}
str(maraphon)
```

## Характеристика кожної змінної. Стать

```{r}
table(maraphon$gender)
```

## Характеристика кожної змінної. Рік народження

```{r,eval=FALSE}
table(maraphon$year)
hist(maraphon$year)

```

## Характеристика кожної змінної. Рік народження

```{r,echo=FALSE}
hist(maraphon$year)
```

## Характеристика кожної змінної. Вікова група

```{r}
table(maraphon$age_group)
```

## Характеристика кожної змінної. Країна

```{r}
table(maraphon$country)
```

## Завдання. Використати Dplyr

1. Створити новий датафрейм в який вибрати id, age_group, gender, country, net_time
2. Виборати лише спортсменів з України і видалити колонку country.
3. Відсортувати всі рядки за часом забігу і додати колонку "загальне місце".
4. Вибрати першу десятку окремо по кожній віковій групі.

## Описова статистика часу забігу.

1. Потрібно перевести час у число (так зручніше). Найкраще перевести у секунди.
2. Додати колонку вік
Як це зробити? (5 хв)



## Описова статистика часу забігу.

```{r,eval=TRUE}
library(lubridate)
t.lub <- ymd_hms(maraphon$net_time)
hour(t.lub[2])
minute(t.lub[2])
second(t.lub[2])
to_seconds <- function(t) {
  return(hour(t)*3600 + minute(t)*60 + second(t))
}
maraphon$seconds <- to_seconds(maraphon$net_time)
maraphon$gross_seconds <- to_seconds(maraphon$gross_time)
maraphon$net_time <- NULL
maraphon$gross_time <- NULL
```

## Виберем всі перші місця

```{r,eval=FALSE}
library(dplyr)
maraphon %>%
  filter(place == 1) %>%
  select(Name,gender,age_group, seconds) %>%
  arrange(age_group,gender)
```

## Описова статистика

```{r}
mean(maraphon$seconds)
median(maraphon$seconds)
```

## Мода - найчастіше значення 

```{r}
sort(table(round(maraphon$year)), decreasing = TRUE)[1]
```

## Таблиця частот

```{r}
table(maraphon$gender,maraphon$year)
```

## Завдання. 

Вивести всі роки, де жінок більше ніж чоловіків.

## Додати суми до таблиці

```{r}
addmargins(table(maraphon$gender,maraphon$year))

```


## Таблиця з відсотками

```{r}
round(prop.table(table(maraphon$gender,maraphon$year), margin = 2) * 100) 
```

## Агрегування 1. Час пробігу - стать

```{r}
library(dplyr)
maraphon %>%
  group_by(age_group, gender) %>%
  summarise(mean_seconds = mean(seconds))
```

## Квантілі і інші функції

```{r}
library(dplyr)
maraphon <- maraphon %>%
  mutate(age = 2019 - year)

summary(maraphon$age)
quantile(maraphon$age)
range(maraphon$age)
```

## Графічні методи

```{r}
ggplot(maraphon, aes(age)) + 
  geom_bar(fill = 'blue')
```

## Гістограма

Питання - як рознести на два графіка або прибрати накладення?
```{r,eval=T}
ggplot(maraphon, aes(x = maraphon$seconds, fill = factor(gender))) + 
  geom_histogram(bins = 50) + 
  stat_bin()
```

## Гістограма

Питання - як рознести на два графіка або прибрати накладення?
```{r,eval=T}
ggplot(maraphon, aes(seconds, fill = factor(gender))) + 
  geom_histogram(bins = 50) + 
  facet_grid(maraphon$gender)
```

## Щільність розподілу

```{r,eval=T}
ggplot(maraphon, aes(seconds, fill = factor(gender))) + 
  geom_density(bins = 50) + 
  facet_grid(maraphon$gender)
```

## Boxplot

```{r,eval=T}
ggplot(maraphon, aes(gender,seconds)) + 
  geom_boxplot()
```


## QQ-plot

```{r,eval=T}
ggplot(maraphon, aes(sample= seconds)) + 
  geom_qq() +
  geom_qq_line()
```

## QQ-plot

```{r}
ggplot(maraphon, aes(sample = age)) + 
  geom_qq() +
  geom_qq_line()
```

## Точкові графіки

```{r}
ggplot(maraphon, aes(seconds, age)) +
  geom_point(aes(color = gender))
```


## За групами і статтю

```{r}
ggplot(maraphon, aes(seconds, place)) +
  geom_point(aes(color = age_group, shape = gender),na.rm = TRUE)
```


## пакет DataExplore

```{r}
plot_missing(maraphon)
```

## Гістограми

```{r}
plot_histogram(maraphon)
```


## Кореляції

```{r}
plot_correlation(maraphon, type = 'continuous','Review.Date')
```

## Категоріальні змінні

```{r}
plot_bar(maraphon) 
```

## Boxplot

```{r}
plot_boxplot(maraphon, by = "age_group") 
```

## Точковий графік

```{r}
plot_scatterplot(maraphon, by = "seconds")
```

## Кластерізація

```{r}
kmeansObj <- kmeans(maraphon[c("seconds","age")], centers = 2)
names(kmeansObj)
kmeansObj

```

## Кластери

```{r}
head(table(maraphon$Name, kmeansObj$cluster),20)
```

## Візуалізація кластерів

```{r}
maraphon$cluster=factor(kmeansObj$cluster)
centers=as.data.frame(kmeansObj$centers)

```

## Нарешті

```{r}
ggplot(data=maraphon, aes(x=seconds, y=age, color=cluster)) + 
 geom_point() + 
 geom_point(data=centers, aes(x=seconds,y=age,color='Center')) +
 geom_point(data=centers, aes(x=seconds,y=age, color='Center'), size=52, alpha=.3) + 
  theme(legend.position = "none")
```

